【裁判字號】    97,訴,2064
【裁判日期】    980219
【裁判案由】    虛報進口貨物
【裁判全文】
臺北高等行政法院判決
                                      97年度訴字第2064號
                              .
原      告  呈鎂國際有限公司
代  表  人  甲○○
訴訟代理人  陳明欽  律師
被      告  財政部基隆關稅局
代  表  人  呂財益（局長）
訴訟代理人  乙○○
上列當事人間因虛報進口貨物事件，原告不服財政部中華民國97
年6月17日台財訴字第09700072130號訴願決定，提起行政訴訟。
本院判決如下：
    主  文
原告之訴駁回。
訴訟費用由原告負擔。
    事  實
一、事實概要：
    原告委由全昱報關行於95年9 月11日至同年12月25日期間向
    被告報運進口中國大陸產製ENGINEERED STONE計9 批（報單
    號碼：詳附表），原申報貨品分類號列第6810.19.90.00-8
    號，屬准許輸入貨品，均經依關稅法第18條第3 項規定准原
    告繳納保證金先行驗放，嗣經被告送外鑑定結果，實際來貨
    為拋光磁磚，核應歸列行為時貨品分類號列第
    6907.90.00.00-3 號，輸入規定「MWO 」，即大陸物品不准
    輸入，且其中部分來貨並涉有虛報規格情事，原告涉有虛報
    貨物名稱、規格，逃避管制之違法行為，被告爰作成96年第
    00000000及00000000至00000000號處分書，依海關緝私條例
    第37條第3 項轉依同條例第36條第1 項、第3 項規定，原應
    合計處貨價1 倍之罰鍰計新臺幣（下同）15,272,590元，併
    沒入涉案貨物，惟裁處前貨物已放行，致不能裁處沒入，依
    行政罰法第23條第1 項之規定，裁處沒入其物之價額，合計
    處2 倍之罰鍰30,545,180元，另依加值型及非加值型營業稅
    法第51條第7 款之規定，合計處營業稅漏稅額1.5 至2.5 倍
    之罰鍰950,400 元，並依海關緝私條例第44條、營業稅法第
    51條及貿易法第21條第1 項、第2 項之規定，合計追徵所漏
    進口稅費2,216,171 元（進口稅1,426,089 、營業稅
    784,350 、推廣貿易服務費5,732 ）（明細詳附表），原告
    不服，申請復查，未獲變更，提起訴願，亦遭駁回，遂向本
    院提起本件行政訴訟。
二、兩造聲明：
    (一)原告聲明：
      1.訴願決定、復查決定及原處分均撤銷。
      2.訴訟費用由被告負擔。
    (二)被告聲明：
      1.駁回原告之訴。
      2.訴訟費用由原告負擔。
三、兩造陳述：
    (一)原告主張：
      1.依國際商品統一分類制度（下簡HS）註解對進口稅則第
        69章之詮釋：「將岩石成型後焙燒…在此階段中將生坯
        加熱至800℃或更高的溫度…物品經加熱溫度低於800℃
        者，如係為了其樹脂硬化，促進水合作用，或為了去除
        水份或其他揮發物之目的，則其不符合本章章註1 所稱
        之經過經製者。此類物品即不包括在第69章。」，及第
        68章之詮釋：「由已成型之土製品經焙燒而成之物品(
        即陶瓷製品) ，通常列入第69章…」，即將石料先成型
        後加以焙燒而成之物品，始歸列進口稅則第69章之陶瓷
        製品。
      2.依榮冠公司產品簡介第7 頁所示，系爭來貨之製造流程
        為：將礦石輾碎成不同粒徑碎石、加入特殊原料配方混
        合攪拌、經真空高壓成方塊狀立體石材、將方塊狀立體
        石材鋸成片狀石板、將片狀石板刮平確定厚度後細磨拋
        光、依需求尺寸縱橫切割石板。系爭來貨因製造過程中
        加入特殊原料配方混合攪拌後，即可逕以真空高壓成型
        ，無須經過高溫焙燒，且真空高壓後始成型、成型後呈
        現方塊狀，與傳統上磁磚之製造流程先成型( 片狀) 、
        後焙燒而成之製造流程迥異，被告將系爭來貨改列貨品
        分類號列顯非正確。
      3.依臺北科大之鑑定，系爭來貨係以SiO2為主要成分之陶
        瓷人造石板、依成功大學之鑑定，系爭來貨為全瓷化磁
        磚、依石材暨資源研發中心之鑑定，系爭來貨為燒結石
        人造石材，其中成功大學、石材暨資源研發中心分別認
        定系爭來貨原始焙燒溫度高於1200℃、1000℃。因榮冠
        公司將碎石添加特殊原料配方始製成系爭來貨，上開鑑
        定機關均侷限於傳統上磁磚之製造流程，未將添加特殊
        原料配方之新製程列入鑑定之範圍，且以系爭來貨耐熱
        溫度反推原始焙燒溫度，致有上開錯誤之鑑定結果。
      4.本件被告認定系爭來貨為拋光磁磚，改列貨品分類號列
        第6907.90.00.00-3 號，無非依據科技大學材料及資源
        工程研究所、國立成功大學資源工程系、財團法人石材
        暨資源產業研究發展中心等之鑑定，及台灣區陶瓷工業
        同業公會意見，惟查：
        (1)科技大學之鑑定結果僅一紙，且未載明鑑定方法，成
          功大學以二紙便? 記載鑑定結果，且未載明鑑定人，
          石材暨資源研發中心之鑑定報告註明該報告不得作為
          法律訴訟用途，均過於簡單。上開鑑定均侷限於傳統
          上磁磚之製造流程，未將添加特殊原料配方之新製程
          列入鑑定之範圍，且以系爭來貨耐熱溫度反推原始焙
          燒溫度，致有錯誤。
        (2)台灣區陶瓷工業同業公會各會員久在業界，知悉大陸
          具有系爭來貨之製造技術，不思研發，祇汲汲於防止
          競爭，維護既有市場，積極結合立委、媒體勢力，並
          對海關指定其友好之鑑定機關，包括本件之鑑定機關
          成功大學、科技大學，藉以聯合打擊合法進口廠商，
          並於本件以傳真函指導被告對系爭來貨之審查（鈞院
          卷第58頁以下），致使被告作成錯誤之認定。
        (3)上開科技大學、成功大學、石材暨資源研發中心之鑑
          定及台灣區陶瓷工業同業公會之意見，形式上均不嚴
          謹，實質上不具公信力與合理性，均不得作為本件判
          決之依據。
      5.請求檢附系爭來貨、榮冠公司產品簡介及特殊原料配方
        ，送請相關機關鑑定上開特殊原料配方可否製成系爭來
        貨？若可，製造過程是否須要以超過800℃溫度焙燒？
        系爭來貨係先成型後焙燒，或添加特殊原料配方後以真
        空高壓成型？
        (1)待證事實：
          系爭來貨係進口稅則第68章所定之人造石材，或第69
          章所定之陶瓷製品？
        (2)聲請理由：
          上開臺北科大等鑑定機關均侷限於傳統上磁磚之製造
          流程，未將添加特殊原料配方之新製程列入鑑定之範
          圍，致有錯誤之鑑定結果。原告先前向榮冠公司多次
          索取特殊原料配方，因該配方屬營業上祕密，榮冠公
          司不願提供配方明細，原告持續懇請，頃近始取得配
          方實品，故為上開聲請，敬請鈞院准予鑑定。
      6.縱認被告所指客觀情事為真正，然被告於原處分及復查
        決定中，均未敘明原告就該等違章事實主觀上有何故意
        或過失，有違行政罰法第7條之規定云云。
      7.提出產品簡介、特殊原料配方影像三幀、會議記錄及函
        文等件影本為證。
    (二)被告主張：
      1.按貨品分類號列第6810.19.90.00-8 號為「其他瓦、石
        板、磚及其類似品，水泥製、混凝土或人造石料製，不
        論是否加強者均在內」，稅率10% ，無輸入規定；第
        6907.90.00.00-3 號為「其他無釉陶瓷鋪面磚，貼面磚
        ，無釉之陶瓷馬賽克立方體及類似品，不論有無褙理者
        （已列入第6907.10 目者除外）」，稅率10% ，輸入規
        定MWO （大陸物品不准輸入）（鈞院卷第71頁至72頁）
        。
        經查，本件原告報運進口中國大陸產製ENGINEERED
        STONE，報列貨品分類號列第6810.19.90.00-8號，屬准
        許輸入之大陸物品，嗣經被告送外鑑定結果，實際來貨
        為拋光磁磚，核應歸列貨品分類號列第
        6907.90.00.00-3號，輸入規定MWO，即大陸物品不准輸
        入，且其中部分來貨並涉有虛報規格情事，原告涉有虛
        報進口貨物名稱、規格，逃避管制之違法行為。
      2.按進口貨物是否涉及虛報，係以原申報者與進口貨物現
        狀為認定依據。本件貨物經被告取具代表性樣品送經3
        所化驗鑑定機構鑑定結果（原處分卷2 附件1 至附件3
        ）：1 、台灣區陶瓷工業同業公會：所送樣品由外觀、
        特徵、物性及各項化性分析明確為高溫燒成石英磚再經
        定厚、研磨拋光之瓷磚，即CNS-14909 瓷質拋光磚。2
        、國立成功大學資源工程系：主成分SiO2，無有機高分
        子黏結劑，未觀察到由混合擠壓成型之原始晶型及晶粒
        ，以高於1000°C 燒結有晶粒成長現象，摩氏硬度7 ，
        相當類似全瓷化瓷磚。3 、財團法人石材暨資源產業研
        究發展中心：主成分為SiO2，莫氏硬度6-7 ，屬燒結型
        人造石。燒結型人造石是將石粉及粘土（一般配比石粉
        60% ，粘土40% ）以混漿法製備坯料，再在窯中以1000
        °C 左右的高溫焙燒而成；並參據HS註解對進口稅則第
        69章之詮釋（原處分卷1 附件7 ）：「將岩石成型後焙
        燒…在此階段中將生坯加熱至800 ℃或更高的溫度…物
        品經加熱溫度低於800 ℃者，如係為了其樹脂硬化，促
        進水合作用，或為了去除水份或其他揮發物之目的，則
        其不符本章章註1 所稱之經過燒製者。此類物品即不包
        括在第69章。」，及第68章之詮釋：「由已成形之土製
        品經焙燒而成之物品（即陶瓷製品），通常列入第69章
        …」，綜合認定實際來貨為拋光磁磚，應歸列貨品分類
        號列第6907.90.00.00-3 號。上開財團法人石材暨資源
        產業研究發展中心鑑定結果稱來貨為「燒結型人造石材
        」，惟依其附件分類說明四、「燒結型人造石材：…一
        般配比為石粉60% ，粘土40% ，採用混漿法製備坯料，
        用半幹壓法成型，再在窯中以1000°C 左右的高溫焙燒
        而成」已符合上開HS註解詮釋，被告據以認定實際來貨
        為拋光瓷磚，要無不妥，並無原告所稱刻意對有利廠商
        之證據視而不見之情事。且為期慎重本案經財政部關稅
        總局稅則處對被告96年3 月22日(96)基關字第14號進口
        稅則分類疑問及解答釋示略以（原處分卷1 附件8 ）：
        「…依據H.S. 中 文註解…，並參據美國及日本海關分
        類意見，如確經成型、乾燥，以超過800 ℃加熱燒結而
        成者，不屬第68章範疇，應歸列稅則6907.90 項下，故
        本案貨品宜歸列稅則第6907.90.00號。」，系爭貨物既
        涉虛報貨名、規格，逃避管制，被告因據論處，核屬允
        洽。
      3.原告主張其就該等違章事實主觀上並無故意或過失云云
        ，惟查，原告既係專業貿易商，當對買賣標的物內容及
        我國貿易法令知之甚詳，並就出賣人所交付之貨品，予
        以特別審慎注意，主動查明，再誠實申報，藉以防止進
        口管制物品之情事發生，惟原告未盡誠實申報之注意義
        務，致構成虛報進口貨物名稱、規格，逃避管制之違章
        情事，縱非故意，難謂無過失，依行政罰法第7 條規定
        ，自應受罰等語。
    理  由
一、按「報運貨物進口而有下列情事之一者，得視情節輕重，處
    以所漏進口稅額2 倍至5 倍之罰鍰，或沒入或併沒入其貨物
    ：一、虛報所運貨物之名稱、數量或重量。二、虛報所運貨
    物之品質、價值或規格。…。」；「有前2 項情事之一而涉
    及逃避管制者，依前條第1 項及第3 項論處。」；「私運貨
    物進口、出口或經營私運貨物者，處貨價1 倍至3 倍之罰鍰
    。」；「前2 項私運貨物沒入之。」；「有違反本條例情事
    者，除依本條例有關規定處罰外，仍應追徵其所漏或沖退之
    稅款。」，海關緝私條例第37條第1 項、第3 項、第36條第
    1 項、第3 項及第44條前段各定有明文。次按「得沒入之物
    ，受處罰者或前條物之所有人於受裁處沒入前，予以處分、
    使用或以他法致不能裁處沒入者，得裁處沒入其物之價額；
    其致物之價值減損者，得裁處沒入其物及減損之差額。」，
    為行政罰法第23條第1 項所明定。又按「納稅義務人，有左
    列情形之一者，除追繳稅款外，按所漏稅額處1 倍至10倍罰
    鍰，並得停止其營業：一、…七、其他有漏稅事實者。」，
    加值型及非加值型營業稅法第51條第7 款設有規定。復按「
    為拓展貿易，因應貿易情勢，支援貿易活動，主管機關得設
    立推廣貿易基金，就出進口人輸出入之貨品，由海關統一收
    取最高不超過輸出入貨品價格萬分之4.25之推廣貿易服務費
    。…。」；「推廣貿易服費之實際收取比率及免收項目範圍
    ，由主管機關擬訂，報請行政院核定。」，貿易法第21條第
    1 項前段及第2 項亦各定有明文。
二、前揭事實概要所載各情，為兩造所不爭，且有上開各該文件
    、原處分、復查決定書及訴願決定書等件影本附原處分卷及
    訴願機關卷可稽。茲依前述兩造主張之意旨，就下列各點敘
    明判決之理由。
三、原告報運進口系爭貨物，涉有虛報貨物名稱、規格，逃避管
    制之違章情事：
    (一)按貨品分類號列第6810.19.90.00-8 號為「其他瓦、石板
      、磚及其類似品，水泥製、混凝土或人造石料製，不論是
      否加強者均在內」，稅率10% ，無輸入規定；第
      6907.90.00.00-3 號為「其他無釉陶瓷鋪面磚，貼面磚，
      無釉之陶瓷馬賽克立方體及類似品，不論有無褙理者（已
      列入第6907.10 目者除外）」，稅率10% ，輸入規定MWO
      （大陸物品不准輸入）（本院卷第71頁至72頁）。經查，
      本件原告報運進口中國大陸產製ENGINEERED STONE，報列
      貨品分類號列第6810.19.90.00-8 號，屬准許輸入之大陸
      物品，嗣經被告送外鑑定結果，實際來貨為拋光磁磚，核
      應歸列貨品分類號列第6907.90.00.00-3 號，輸入規定
      MWO ，即大陸物品不准輸入，且其中部分來貨並涉有虛報
      規格情事（如原處分卷1 附件1 進口報單有關貨物「規格
      」欄之更正之記載）。是以被告核認原告涉有虛報進口貨
      物名稱、規格，逃避管制之違章行為，並無不合。
    (二)次按進口貨物是否涉及虛報情事，應以進口報單原申報事
      項與實到貨物是否相符作為認定之依據。經查，本件貨物
      經被告取具代表性樣品送經3 所化驗鑑定機構鑑定（原處
      分卷2 附件1 至附件3 ）：1 、台灣區陶瓷工業同業公會
      鑑定結果：所送樣品由外觀、特徵、物性及各項化性分析
      明確為高溫燒成石英磚再經定厚、研磨拋光之瓷磚，即
      CNS-14909 瓷質拋光磚等語。2 、國立成功大學資源工程
      系鑑定結果：主成分SiO2，無有機高分子黏結劑，未觀察
      到由混合擠壓成型之原始晶型及晶粒，以高於1000°C 燒
      結，有晶粒成長現象，摩氏硬度7 ，相當類似全瓷化瓷磚
      等語。3 、財團法人石材暨資源產業研究發展中心鑑定結
      果：主成分為SiO2，莫氏硬度6-7 ，屬燒結型人造石。燒
      結型人造石是將石粉及粘土（一般配比石粉60% ，粘土
      40% ）以混漿法製備坯料，再在窯中以1000°C 左右的高
      溫焙燒而成等語。此外，參據HS註解對進口稅則第69章之
      詮釋（原處分卷1 附件7 ）：「將岩石成型後焙燒…在此
      階段中將生坯加熱至800 ℃或更高的溫度…物品經加熱溫
      度低於800 ℃者，如係為了其樹脂硬化，促進水合作用，
      或為了去除水份或其他揮發物之目的，則其不符本章章註
      1 所稱之經過燒製者。此類物品即不包括在第69章。」，
      及第68章之詮釋：「由已成形之土製品經焙燒而成之物品
      （即陶瓷製品），通常列入第69章…」。被告綜合據以認
      定系爭來貨為拋光磁磚，應歸列貨品分類號列第
      6907.90.00.00-3 號，核無不合。上開財團法人石材暨資
      源產業研究發展中心鑑定結果雖稱來貨為「燒結型人造石
      材」云云，惟依其附件分類說明四、「燒結型人造石材：
      …一般配比為石粉60% ，粘土40% ，採用混漿法製備坯料
      ，用半幹壓法成型，再在窯中以1000°C 左右的高溫焙燒
      而成」，已符合上開HS第69章註解之詮釋，被告據以認定
      系爭來貨為拋光瓷磚，應無不合。且本案經財政部關稅總
      局稅則處對被告96年3 月22日(96)基關字第14號進口稅則
      分類疑問及解答釋示略以（原處分卷1 附件8 ）：「…依
      據H.S.中文註解…，並參據美國及日本海關分類意見，如
      確經成型、乾燥，以超過800 ℃加熱燒結而成者，不屬第
      68章範疇，應歸列稅則6907.90 項下，故本案貨品宜歸列
      稅則第6907.90.00號。」，亦認系爭貨物確有虛報無誤。
      是以原告所稱被告未注意對其有利之證據，其無虛報系爭
      貨物之情事云云，核不足採。
四、被告所為罰鍰及追徵稅費之處分，並無違誤：
    (一)承上所述，本件原告報運進口中國大陸產製ENGINEERED
      STONE ，報列貨品分類號列第6810.19.90.00-8 號，屬准
      許輸入之大陸物品，嗣經被告送外鑑定結果，系爭來貨實
      為拋光磁磚，核應歸列貨品分類號列第6907.90.00.00-3
      號，輸入規定MWO ，即大陸物品不准輸入，且其中部分來
      貨並涉有虛報規格情事。被告因認原告報運進口系爭貨物
      ，涉有虛報貨物名稱、規格，逃避管制之違章情事，爰作
      成96年第00000000及00000000至00000000號處分書（原處
      分卷1 附件2 ），依海關緝私條例第37條第3 項轉依同條
      例第36條第1 項、第3 項規定，原應合計處貨價1 倍之罰
      鍰計新臺幣（下同）15,272,590元，併沒入涉案貨物，惟
      裁處前貨物已放行，致不能裁處沒入，依行政罰法第23條
      第1 項之規定，裁處沒入其物之價額，合計處2 倍之罰鍰
      30,545,180元，另依加值型及非加值型營業稅法第51條第
      7 款之規定，合計處營業稅漏稅額1.5 至2.5 倍之罰鍰
      950,400 元，並依海關緝私條例第44條、營業稅法第51條
      及貿易法第21條第1 項、第2 項之規定，合計追徵所漏進
      口稅費2,216,171 元（進口稅1,426,089 、營業稅
      784,350 、推廣貿易服務費5,732 ）（明細詳附表），並
      無違誤。
    (二)原告主張其就前開違章事實並無故意過失云云。經查，原
      告經營國際貿易等業務，係專業貿易商，有其公司基本資
      料查詢附本院卷可稽，對於進口之系爭貨物及相關之貿易
      法令自不得諉為不知，其報運進口系爭貨物，自應注意查
      明，誠實申報。惟其疏未注意查明，致生虛報進口貨物名
      稱、規格，逃避管制之違章情事，縱非故意，亦難謂無過
      失。被告予以依法論處，核無違誤。
五、本件事證已臻明確，且被告係取具系爭來貨樣品送驗鑑定，
    其鑑定結果應屬客觀可信，已如前述；原告復聲請鑑定就其
    提供之特殊原料配方，可否製成系爭貨物，及其製程如何云
    云，核無必要，附此敘明。
六、從而，被告以原告報運進口系爭貨物，涉有虛報貨物名稱、
    規格，逃避管制，所為罰鍰及追徵稅費之處分，於法並無違
    誤。復查及訴願決定遞予維持，亦無不合。原告徒執前詞，
    訴請撤銷，為無理由，應予駁回。
據上論結，本件原告之訴為無理由，依行政訴訟法第98條第1 項
前段，判決如主文。
中    華    民    國    98    年     2    月   19     日
                  臺北高等行政法院第七庭
                            審判長法  官  蕭忠仁
                                  法  官  陳金圍
                                  法  官  林玫君
上為正本係照原本作成。
如不服本判決，應於送達後20日內，向本院提出上訴狀並表明上
訴理由，如於本判決宣示後送達前提起上訴者，應於判決送達後
20日內補提上訴理由書（須按他造人數附繕本）。
中    華    民    國    98    年     2    月   19     日
                                  書記官  蕭純純


司法院資訊處製作；財團法人民間司法改革基金會備份。
